【裁判字號】    99,台上,2178
【裁判日期】    990415
【裁判案由】    妨害性自主
【裁判全文】
最高法院刑事判決            九十九年度台上字第二一七八號
上  訴  人  甲○○
上列上訴人因妨害性自主案件，不服台灣高等法院高雄分院中華
民國九十七年四月三日第二審判決（九十七年度上訴字第三三九
號，起訴案號：台灣高雄地方法院檢察署九十五年度偵字第三０
二六二號），提起上訴，本院判決如下：
    主  文
原判決撤銷，發回台灣高等法院高雄分院。
    理  由
本件原判決認定：上訴人甲○○前因違反麻醉藥品管理條例案件
，經法院判處有期徒刑六年確定，於民國九十二年三月二日縮短
刑期執行完畢，其與甫滿六歲之甲女（八十九年五月間出生，姓
名及出生日期均詳卷，警詢代號0000-0000 ）之父親（姓名、年
籍均詳卷，警詢代號0000-0000A，下稱甲父）係朋友，甲女平日
均以「阿爸」（客語，即伯父）稱呼上訴人，對其並無戒心。甲
父於九十五年六月二十二日因施用毒品案件經警查獲，遂以電話
聯絡上訴人，委託其至幼稚園接甲女回家，上訴人遂於當日前往
幼稚園接甲女返回位於○○縣○○鎮○○路二八五號之租屋處。
翌日，甲女即由其伯公接往○○鎮○○街住處照顧，惟因其伯公
中風，無法繼續照顧甲女，乃由其租屋處鄰居劉○○於同年月二
十七日，將甲女帶回自己住處照顧。詎上訴人於同年月二十七日
或二十八日晚上，前往甲女上開租屋處時，見四下無人，竟起色
心，基於對未滿十四歲女子強制猥褻之犯意，利用甲女年幼可欺
，以手作勢欲打甲女之方式，違反甲女之意願，以舌頭舔甲女之
陰部性器而為猥褻之行為得逞。迨甲女於同年月二十九日被送至
寄養家庭，因寄養家庭之乙女（姓名、年籍均詳卷）在幫甲女洗
澡時，發覺其下體紅腫異常，遂通知社工人員，並經○○鎮立托
兒所老師丙女（姓名、年籍均詳卷）詢問甲女後，始悉上情等情
。因而維持第一審論處上訴人對於未滿十四歲之女子以違反其意
願之方法，為猥褻之行為（累犯）罪刑之判決，駁回上訴人在第
二審之上訴，固非無見。
惟查：(一)、有罪判決書，應記載對於被告有利之證據不採納之理
由，如漏未記載，即有判決不載理由之違背法令，刑事訴訟法第
三百十條第二款、第三百七十九條第十四款前段分別定有明文。
原判決以依卷附甲父之前科紀錄表、社工人員之工作紀錄及矯正
機關收容人子女照顧協助調查表所載，甲父係於九十五年六月二
十二日因施用毒品案件，進入台灣高雄看守所執行觀察、勒戒，
因不放心甲女，乃透過該看守所，於同年月二十三日傳真調查表
，請求○○縣政府社會局協助照顧甲女，因當時甲女已由其伯公
照顧，至同年月二十七日，其伯公中風，改由鄰居劉○○照料，
直到同年月二十九日始將甲女安置在寄養家庭。甲女於第一審又
指陳上訴人於其父遭警逮捕後，曾至幼稚園接其返回租住處，但
僅向其詢問有無吃飯，未做何事，即行離去，嗣上訴人係乘鄰居
劉○○不在家之際對其為猥褻行為；證人劉○○亦證稱其曾兩天
與甲女一起睡覺；證人童○○並證陳甲女在其住處居住四天；證
人蔡○○於偵查中復陳稱因高風險方案之社工人員於九十五年六
月二十七日，告以甲女之伯公中風，甲女正由劉○○照顧，但劉
○○必須工作，無法一直照料，其即聯絡寄養家庭，翌日，因劉
○○告以住處男生較多，均帶甲女在身邊睡覺，其乃於同年月二
十九日將甲女安置在寄養家庭。佐以卷附蔡○○提出之工作紀錄
記載，甲女之伯公於九十五年六月二十七日中風，甲女改由劉○
○照顧。足見甲女係自九十五年六月二十三日起至同年月二十六
日止居住於童○○住處，至同年月二十七日始返回其租屋處，改
由劉○○續行照顧，到同年月二十九日即被送往寄養家庭等理由
，據謂上訴人係於九十五年六月二十七日或二十八日晚上某時，
在甲女之租住處對甲女為猥褻行為（見原判決第七頁第二行至第
八頁第六行）。然上訴人始終否認有猥褻甲女之犯行，辯陳其僅
於九十五年六月間某日，受甲父委託，前往幼稚園接載甲女返回
租住處而已。而依卷內資料，證人即甲女租住處之房東劉○貴於
原審已證陳：「（你是否知道她父親《指甲父》被送去勒戒的時
間？）我不知道，我知道她（指甲女）有與劉○○睡了兩個晚上
，她一直哭，她說她要找爸爸，所以我就帶她去她伯公家」、「
（她與劉○○睡的那二天，是否就是甲女父親被抓去關的緊接著
的那二天？）是的」、「（甲女與劉○○睡二天後，她後來去哪
裡了？）他叔叔用腳踏車載她去幼稚園，她都睡在她伯公家」、
「（你何時載她去的？）就是第三天晚上的時候，我載她去她伯
公家，因為她一直哭」（見原審卷第一０五頁、第一０六頁）；
童○○亦陳稱：「（你與甲女的父親是何關係？）我們是表（堂
）兄弟，他父親是我叔叔」、「（和平街住處是你與何人住？）
我與我父親、我兒子、孫女，與一個弟弟，我父親就是甲女的伯
公」、「（九十五年時甲女是否有一段時間去你們家住？）去住
了三到四天，是九十五年六月份」、「（你最後一天看到甲女是
何時？）六月二十九日早上，我吃飽了，我就去田裡工作了，晚
上回來後，我就沒有看到甲女了」、「（你為何特別知道是二十
九日？）……我有看日曆」（見原審卷第一一０頁、第一一一頁
）；劉○○並證稱：「（九十五年甲女的父親有一段時間不在，
你是否有照顧過甲女兩天？）有的」、「（是何兩天？）我不記
得了」、「（你如何照顧甲女兩天？）我照顧兩天後，她不知道
被何人帶走，我就沒有看到她了……過兩、三天後我去我兒子的
醫院那裡，是在○○精神病院，我要騎車出去時，我在路口遇到
甲女，甲女說要與我一起去，我們就一起去找我兒子，回來後，
到○○下車，她叫我帶她去阿姨那裡，那個阿姨就是上次照顧她
的人」、「（你與甲女找那阿姨後，又如何了？）她說阿姨有送
她一個玩具」、「（後來甲女有無跟你回去你住的地方？）我與
甲女回來我租住處後……我也沒有再看到她了，也不知她去哪裡
了」、「（○○的阿姨是何時派人帶她去寄養家庭？）我不知道
」（見原審卷第七十八頁、第七十九頁）；蔡○○復證述：「（
你剛提到六月時由她《指甲女》伯公照顧，在六月二十七日社工
回報小女孩《指甲女》的伯公中風，你是否確切知道小女孩是哪
幾天與劉○○居住？有哪幾天與她伯公住？）我不瞭解」、「（
你與甲女有無接觸過？）有，一、兩次」、「（她有無跟你提過
任何事情？）沒有，她在七月十三日地檢署做筆錄時，我有陪甲
女去」、「（這份工作紀錄是否你所製作？是否當天記載的？《
提示並告以要旨》）是的，但不是當天記載的，是回顧記載的，
是我要去地檢署作證時整理出來的」、「（你在記錄中記載案主
《指甲女》由其伯公照顧？高風險社工是否有去甲女的伯公家探
視？）有的，高風險的社工每個月有去二、三次看甲女」（見原
審卷第一０二頁、第一０三頁）。依前開證人所述，甲父因施用
毒品案件於九十五年六月二十二日遭警查獲後，即被送入台灣高
雄看守所執行觀察、勒戒，乃委託上訴人於當日將甲女自幼稚園
接回租住處，此後二天甲女即由劉○○照顧，至第三天，劉○貴
就將甲女送往其伯公住處居住，直到同年月二十九日，甲女因在
路上遇見劉○○，始與劉○○同往○庄、○○等處，於當日返回
其租住處後，即被送往寄養家庭。如果無訛，劉○○似未於九十
五年六月二十七日自甲女之伯公住處，將甲女帶回其租住處照顧
二天，則上訴人如何能於同年月二十七日或二十八日晚上某時，
在甲女租住處對甲女為猥褻行為？蔡○○所提出之工作紀錄既非
逐日記載，而係其於偵查中出庭應檢察官訊問前，始憑記憶製作
，所載內容復係依據高風險方案之社工人員所轉述，則該工作紀
錄所載內容是否確與事實相符而堪採信？即仍值深入研求。前揭
證人之陳述，對上訴人係屬有利之證據，乃原審未予審酌，復未
說明不採納之理由，自嫌理由不備。(二)、依卷附筆錄所載，證人
馮○○於第一審雖證陳：「小朋友（指甲女）說有一個爸爸的朋
友（指上訴人），有去碰她尿尿的地方，是用舌頭去碰她尿尿的
地方」（見第一審卷第六十五頁），證人丙女亦證稱：「……她
（指甲女）突然說，老師，就是那個阿伯（指上訴人），用舌頭
用我那個地方……」（見第一審卷第一００頁），但證人乙女則
陳稱：「她（指甲女）說有一個阿爸（指上訴人），爸爸的朋友
，趁阿婆不在的時候，帶她去房間摸她」、「（有說摸哪邊嗎？
）有，她用手比下體」（見第一審卷第六十三頁），甲父並指陳
：「我有問我女兒，阿爸（指上訴人）有無用舌頭舔，然後捏她
下面尿尿的地方，她說有……」（見第一審卷第六十八頁）。前
開證人就甲女究告以上訴人如何猥褻其下體乙節，或稱舔，或謂
摸，或指舔並捏，彼此陳述不盡相符，原判決未予取捨，竟併採
納甲父、乙女、丙女及馮○○上開相互齟齬之陳述，作為上訴人
有以舌頭舔甲女陰部而為猥褻行為犯行之論罪依據（見原判決第
四頁第二十四行、第二十五行、第五頁第十一行、第十二行、第
十九行、第二十行、第六頁第十三行至第十五行），亦有理由矛
盾之違誤。又第三審法院應以第二審判決所確認之事實為判決基
礎，刑事訴訟法第三百九十四條第一項前段定有明文。原判決上
述之違背法令，影響於事實之確定，本院無可據以為裁判，應將
原判決撤銷，發回原審法院更為審判。
據上論結，應依刑事訴訟法第三百九十七條、第四百零一條，判
決如主文。
中    華    民    國  九十九  年    四    月   十五   日
                      最高法院刑事第六庭
                          審判長法官  謝  俊  雄
                                法官  陳  世  雄
                                法官  魏  新  和
                                法官  吳  信  銘
                                法官  徐  文  亮
本件正本證明與原本無異
                                      書  記  官
中    華    民    國  九十九  年    四    月   二十   日
                                                      Ｑ

司法院資訊處製作；財團法人民間司法改革基金會備份。
